【裁判字號】    89,重訴,1255
【裁判日期】    900207
【裁判案由】    損害賠償
【裁判全文】
臺灣臺北地方法院民事判決  八十九年度重訴字第一二五五號
    原      告  丙○○
                乙○○
                丁○○
    兼右三人
    訴訟代理人  己○○  住台北市○○街二十八之一號三樓
                        送達地：台北郵政廿七－二四四號信箱
    被      告  戊○○  住台北縣中和市○○街五十三之七號十樓（現應受送達處所不詳）
                甲○○（原名為姚德珮）  住台北市○○街五二七之三號
右當事人間損害賠償事件，本院判決如左：
    主    文
原告之訴駁回。
訴訟費用由原告己○○負擔百之七十四，原告丙○○、乙○○各負擔百分之七、原告
丁○○負擔百分之十二。
    事    實
甲、原告方面：
  壹、聲明：
    一、原告己○○部分：被告戊○○應給付新台幣（下同）四百九十九萬九千八百
        元，被告甲○○應給付伍百萬元，及自民國（下同）八十七年七月一日起按
        年息百分之五計算之利息。
    二、原告丙○○部分：被告應各給付四十五萬元及自八十七年七月一日起按年息
        百分之五計算之利息。
    三、原告丁○○部分：被告應各給付八十五萬元及自八十七年七月一日起按年息
        百分之五計算之利息。
    四、原告乙○○部分：被告應各給付四十五萬元及自八十七年七月一日起按年息
        百分之五計算之利息。
  貳、陳述：
    一、被告戊○○以同宏國際有限公司（以下簡稱同宏公司）詐騙，使原告等人分
        別交付及損失下列金額：
      (一)、原告己○○於八十四年六月一日入美金五千元、七月二十五日入五十四萬
          元、七十四日入美金九千七百四十一元、十月二十七日入三十三萬六千元
          、十一月六日入一十六萬八千元、八十五年一月八日入三十萬八千元、八
          月二十六日入二十三萬七千四百四十元、十二月十二日入五十六萬元、八
          十六年五月九日入十萬元、五月十二日入四萬元，利息費用五十七萬九千
          四百二十五元、律師費用五千元。
      (二)、原告丁○○於八十六年三月三十日入美金二萬元，另利息費用四萬五千元
          ，律師費用五千元。
      (三)、原告丙○○於八十六年五月十四日入美金一萬元，另利息費用二萬五千元
          ，律師費用五千元。
      (四)、原告乙○○入美金一萬一千元，另利息三萬元，律師費用五千元。
    二、因原告與同宏公司訂定之外匯投資契約約定如有盈餘應返還，惟被告均未返
        還，故依契約請求被告戊○○返還，而被告甲○○因係同宏公司之負責人，
        又係被告戊○○之配偶，依法定夫妻財產制自需負連帶清償之責。
    三、嗣原告向被告戊○○請求返還積欠金額時，被告戊○○竟以輕蔑語氣說「我
        黑白兩道都有，要到法院告，儘管你們去告，臺灣的法官只要給點錢就可判
        無罪，你們臺灣人都是笨蛋，誰叫你們要拿錢出來，我又沒拿刀子抵你脖子
        」，因而損害原告之名譽。為此依民法第一百九十五條，原告己○○請求被
        告戊○○賠償六十萬元、丁○○請求賠償十萬元、丙○○請求賠償三萬元、
        乙○○請求賠償五萬元。
    四、另因被告甲○○係同宏公司董事長，非財產上之損害賠償，原告己○○請求
        五百萬元，丁○○請求八十五萬元，丙○○請求四十五萬元，乙○○請求四
        十五萬元。
    五、對被告抗辯之陳述：
      (一)、被告甲○○登記離婚日期為八十六年十月二十一日，惟其提出離婚協議書
          日期為八十六年九月十五日，是其離婚協議書之日期真偽應予送鑑定辨明
          。
      (二)、被告甲○○結婚時已滿十九歲，且同宏公司股東五人除被告戊○○外，其
          餘均為中華民國公民，非屬意被告甲○○不可。而被告戊○○違反公司經
          臺灣高等法院於八十五年十月二十二日判處有期徒刑五年，足見其違反公
          司法第十五條，其時被告甲○○仍為董事長。
      (三)、原告等人均曾看見被告甲○○乘坐被告戊○○之豪華轎車，而刑事局於八
          十六年六月十八日查獲時，被告甲○○是時仍為董事長。
      (四)、而夫妻財產制之訂定、變更及廢止非經登記不得對抗第三人，又法定財產
          制為被告二人之夫妻財產制，是依民法第一千零八條被告甲○○不得對抗
          第三人，另依刑事訴訟法第四百八十七條，被告甲○○亦應負連帶責任。
  、證據：提出同宏公司外匯黃金投資指南影本一份、同宏公司外匯操作影本一份
          、客戶協議書影本一份、諮詢服務合約書影本一份、原告四人帳單各一份
          。
乙、被告方面：
  被告戊○○未於言詞辯論期日到場，亦未提出準備書狀作何聲明或陳述。
  被告甲○○之聲明及陳述如下：
  壹、聲明：
    一、原告之訴駁回。
    二、訴訟費用由原告負擔。
  貳、陳述：
    一、被告甲○○於十九歲時，因與被告戊○○結婚，擔任同宏公司負責人，約係
        掛名，並未介入公司業務。同宏公司實際業務均是郭少斌負責。而被告甲○○於婚後因感情不睦，雙方已於八十六年九月十一日離婚，而父母親因被告
        戊○○因素亦將房屋抵押借款，至今仍未清償是本身亦屬受害者。
  、證據：提出離婚協議書影本一紙。
丙、依職權調閱臺灣高雄地方法院八十六年度偵字第一九六五四號案卷。
    理    由
甲、程序方面：
  一、本件被告戊○○經合法通知，未於言詞辯論期日到場，核無民事訴訟法第三百
      八十六條各款所列情形，爰依原告之聲請，由其一造辯論而為判決。
  二、按訴狀送達後，原告不得將原訴變更或追加他訴。但被告於訴之變更或追加無
      異議，而為本案之言詞辯論者，視為同意變更或追加，民事訴訟法第二百五十
      五條第一項本文及第二項定有明文。查原告於起訴時，以被告戊○○涉有詐欺
      行為，以侵權行為為訴訟標的，請求被告賠償，惟於八十九年九月二十七日言
      詞辯論時，將前開侵權行為訴訟標的變更為債務不履行，為被告甲○○無異議
      而為本案之言詞辯論，依前揭說明，自應准許，核先敘明。
乙、得心證之理由：
  一、原告主張被告戊○○詐欺之事實，固據提出本院八十七年度訴字第八○五號刑
      事判決為據。惟查
    (一)、債務不履行部分：原告等主張債務不履行之事實，為其等匯款予同宏公司，
        而同宏公司未依約償還，為此請求被告戊○○清償債務，被告甲○○依夫妻
        財產制部分負連帶責任。然，原告等締約之對象為同宏公司，此有原告等提
        出之同宏公司之客戶協議書、諮詢服務合約書、高輝投資發展有限公司帳單
        在卷可證，足見依原告所指，契約當事人為同宏公司，而非被告戊○○、甲○○，縱被告戊○○、甲○○為同宏公司之董事，惟公司與自然人董事為分
        屬獨立之不同法人格，除法律有特別規定，如公司法第二十三條公司負責人
        對於公司業務之執行，如有違反法令致他人受有損害時，對他人應與公司負
        連帶賠償之責。然本件原告係依契約上之請求權請求被告賠償，即無依公司
        法第二十三條令被告戊○○負連帶責任之餘地，則原告依此請求被告戊○○
        、甲○○連帶清償，及被告甲○○負非財產上損害賠償責任均非有據。
    (二)、侵權行為部分：原告主張受被告戊○○之辱罵欲請求損害賠償部分，按當事
        人主張有利於己之事實者，就其事實有舉證之責任，是原告此部分之事實未
        提出證據以供調查，自難徒憑原告之陳述即遽以認定原告己○○有六十萬元
        、丁○○有十萬元、丙○○有三萬元、乙○○有五萬元之損害，其請求難認
        有據。
  二、從而，原告之訴為無理由，應予駁回。因本案事證已臻明確，兩造其餘主張陳
      述及所提之證據，均毋庸再予審酌，附此敘明。
丙、據上論結，原告之訴為無理由，依民事訴訟法第三百八十五條第一項前段、第七
    十八條、第八十五條第一項但書，判決如主文。
中      華      民      國    九十      年      二      月      七      日
                                        民事第四庭法      官  洪  于  智
右為正本係照原本作成
如對本判決上訴，須於判決送達後廿日內向本院提出上訴狀
中      華      民      國    九十      年      二      月      七      日
                                                法院書記官   林   佳  蘋


司法院資訊處製作；財團法人民間司法改革基金會備份。
